【裁判字號】    98,訴,1081
【裁判日期】    990302
【裁判案由】    返還土地等
【裁判全文】
臺灣桃園地方法院民事判決              98年度訴字第1081號
原      告  台灣省石門農田水利會
法定代理人  癸○○
訴訟代理人  彭成青律師
複  代理人  丑○○
被      告  壬○○
            戊○○○
上  一  人
訴訟代理人  丁○○
被      告  巳○○
            卯○○
上  一  人
訴訟代理人  子○○
被      告  辛○○
上  一  人
訴訟代理人  甲○○
被      告  寅○○
            庚○○
            己○○
            午○○
上  一  人
訴訟代理人  劉新華
上列當事人間請求返還土地等事件，於民國99年02月04日言詞辯
論終結，本院判決如下：
    主      文
一被告壬○○應將坐落桃園縣平鎮市○○段一六二地號土地上如
  附圖編號A1面積十七點三八平方公尺、同段二○二地號土地上
  如附圖編號A2面積四點七二平方公尺、編號A3面積二十三點六
  平方公尺、編號A4面積十四點六三平方公尺之地上物拆除、移
  除，將土地返還原告。並應給付原告新台幣陸仟參佰伍拾伍元
  ，及自民國九十八年六月二十四日起至返還土地之日止，按月
  給付原告新台幣壹佰貳拾元。
二被告戊○○○應將坐落桃園縣平鎮市○○段一六二地號土地上
  如附圖編號B1部分面積十三點七九平方公尺、編號C1面積十三
  點四四平方公尺、同段二○二地號土地上如附圖編號B2部分面
  積六點七八平方公尺、編號B3面積二十一點九六平方公尺、編
  號C2面積八點○三平方公尺、編號C3面積二十一點一六平方公
  尺之地上物拆除、移除，將土地返還原告。並應給付原告新台
  幣玖仟零伍拾伍元，及自民國九十八年六月二十四日起至返還
  土地之日止，按月給付原告新台幣壹佰柒拾壹元。
三被告巳○○應將坐落桃園縣平鎮市○○段一六二地號土地上如
  附圖編號D1面積十二點九六平方公尺、同段二○二地號土地上
  如附圖編號D2面積九點一一平方公尺、編號D3面積十九點五六
  平方公尺之地上物拆除、移除，將土地返還原告。並應給付原
  告新台幣肆仟肆佰壹拾伍元，及自民國九十八年六月二十四日
  起至返還土地之日止，按月給付原告新台幣捌拾肆元。
四被告卯○○應將坐落桃園縣平鎮市○○段一六二地號土地上如
  附圖編號E1面積十二點○一平方公尺、同段二○二地號土地上
  如附圖編號E2面積九點八五平方公尺、編號E3面積十七點八平
  方公尺之地上物拆除、移除，將土地返還原告。並應給付原告
  新台幣肆仟壹佰玖拾陸元，及自民國九十八年六月二十四日起
  至返還土地之日止，按月給付原告新台幣柒拾玖元。
五被告辛○○應將坐落桃園縣平鎮市○○段一六二地號土地上如
  附圖編號F1面積十一點四八平方公尺、同段二○二地號土地上
  如附圖編號F2面積九點五九平方公尺、編號F3面積十五點二七
  平方公尺之地上物拆除、移除，將土地返還原告。並應給付原
  告新台幣參仟捌佰陸拾元，及自民國九十八年六月二十四日起
  至返還土地之日止，按月給付原告新台幣柒拾參元。
六被告寅○○應將坐落桃園縣平鎮市○○段一六二地號土地上如
  附圖編號G1面積十三點○五平方公尺、同段二○二地號土地上
  如附圖編號G2面積八點九五平方公尺、編號G3面積十四點四八
  平方公尺之地上物拆除、移除，將土地返還原告。並應給付原
  告新台幣參仟玖佰貳拾貳元，及自民國九十八年六月二十四日
  起至返還土地之日止，按月給付原告新台幣柒拾伍元。
七被告庚○○應將坐落桃園縣平鎮市○○段一六二地號土地上如
  附圖編號H1面積十三點四一平方公尺、編號H3面積一點六平方
  公尺、同段二○二地號土地上如附圖編號H2面積○點○五平方
  公尺、編號H4面積二十二點二五平方公尺之地上物拆除、移除
  ，將土地返還原告。並應給付原告新台幣肆仟零陸拾參元，及
  自民國九十八年六月二十四日起至返還土地之日止，按月給付
  原告新台幣柒拾捌元。
八被告己○○應將坐落桃園縣平鎮市○○段一六二地號土地上如
  附圖編號I1面積十五點九九平方公尺、編號I3面積○點四四平
  方公尺、同段二○二地號土地上如附圖編號I2面積○點六八平
  方公尺、編號I4面積二十三點五四平方公尺之地上物拆除、移
  除，將土地返還原告。並應給付原告新台幣肆仟肆佰貳拾玖元
  ，及自民國九十八年六月二十四日起至返還土地之日止，按月
  給付原告新台幣捌拾肆元。
九被告午○○應將坐落桃園縣平鎮市○○段一六二地號土地上如
  附圖編號J1面積三點二六平方公尺之地上物拆除、移除，將土
  地返還原告。並應給付原告新台幣肆佰壹拾陸元，及自民國九
  十八年六月二十四日起至返還土地之日止，按月給付原告新台
  幣捌元。
十原告其餘之訴駁回。
十一訴訟費用由被告壬○○負擔百分之十六，被告戊○○○負擔百
  分之二十二，被告巳○○負擔百分之十一，被告卯○○、寅○○、庚○○各負擔百分之十，被告辛○○負擔百分之九，被告
  己○○負擔百分之十一，被告午○○負擔百分之一。
    事實及理由
壹、程序方面：
一、原告起訴時原以壬○○、戊○○○、乙○○、辰○○○、辛○○、丙○○、庚○○、己○○、午○○妹為被告，訴之聲
    明原如附表一起訴聲明欄所示，嗣經本院會同兩造及桃園縣
    平鎮地政事務所（下稱平鎮地政事務所）人員至現場履勘鑑
    測，原告具狀撤回對乙○○、辰○○○之訴，追加巳○○、
    卯○○為被告（本院卷第58頁）；另更正起訴狀將被告午○○姓名誤載為午○○妹，並依測量結果變更訴之聲明如下列
    原告聲明（即附表一更正後之聲明欄）所示（本院卷第89至
    91頁）；又撤回對丙○○之訴，追加寅○○為被告（本院卷
    第101 頁）。乙○○、辰○○○均未為本案言詞辯論，依民
    事訴訟法第262 條第1 項規定反面解釋，原告撤回此部分之
    訴，毋待渠等同意，另原告撤回狀業已送達丙○○，有本院
    送達證書可稽（本院卷第102 頁），丙○○就此逾10日未提
    出異議，依同法條第4 項規定，視為同意撤回，均已生合法
    撤回效力；又原告前揭訴之變更追加，其請求之基礎事實同
    一，不甚礙被告之防禦及訴訟之終結，除被告午○○外，其
    餘被告於此均無異議而為本案言詞辯論，依同法第255 條第
    1 項第1 款、第2 款、第2 項規定，應予准許；至原告更正
    被告姓名誤載部分，無礙當事人同一性，僅屬更正事實上之
    陳述，尚無不合，亦應准許，先予敘明。
二、被告午○○經合法通知，未於最後言詞辯論期日到場，核無
    民事訴訟法第386 條各款所列情形，爰依原告聲請，由其一
    造辯論而為判決。
貳、實體方面：
一、原告主張略以：
  (一)緣原告所有坐落桃園縣平鎮市○○段162 、202 地號（下稱
    系爭162 、202 地號，於民國98年度重測前依序為雙連坡段
    180-163 、180-169 地號）土地（下稱系爭土地），分別遭
    被告壬○○無權占用如平鎮地政事務所98年08月27日土地複
    丈成果圖（下稱附圖）所示A1、A2、A3、A4之之範圍；被告
    戊○○○無權占用如附圖所示B1、B2、B3、C1、C2、C3之範
    圍；被告巳○○無權占用如附圖所示D1、D2、D3之範圍；被
    告卯○○無權占用如附圖所示E1、E2、E3之範圍；被告辛○○無權占用如附圖所示F1、F2、F3之範圍；被告寅○○無權
    占用如附圖所示G1、G2、G3之範圍；被告庚○○無權占用如
    附圖所示H1、H2、H3、H4之範圍；被告己○○無權占用如附
    圖所示I1、I2、I3、I4之範圍；被告午○○無權占用如附圖
    所示J1之範圍，致原告無法使用系爭土地，土地之所有權受
    侵害，屢經催討，被告均置之不理。原告自得依民法第767
    條規定，訴請被告返還土地。
  (二)又被告無權占用系爭土地，受有相當於租金之利益，乃無法
    律上之原因而受利益，致原告受有損害，原告自得依民法第
    179 條規定，參酌土地法第105 條準用第97條第1 項規定，
    以申報地價年息10％，請求被告分別返還自起訴前5 年即自
    93年06月24日起至98年06月23日止相當於租金之不當得利，
    並自起訴時即自98年06月24日起至返還土地之日止，按月給
    付原告相當於租金之不當得利，如下述聲明所示之金額（計
    算式詳見本院卷第92至94頁之附表）。
  (三)聲明：如附表一更正後之聲明欄所示。
二、被告抗辯略以：
  (一)被告壬○○部分：
  1.依土地法第54條規定，被告壬○○和平占有土地權利，願意
    繳租金，就拆屋部分，被告壬○○修不起房子，希望原告可
    以將土地賣給被告壬○○。被告壬○○同意繳錢，但不同意
    原告拆屋還地之請求。
  2.門牌平鎮市○○路雙連二段149 號（下稱門牌149 號）房屋
    為被告壬○○所有，現場勘驗時原告所指被告壬○○占用土
    地部分為其屋後空地，被告壬○○只是怕小偷，才用拆下來
    的欄杆圍起來，該處只有放熱水器而已，如有占用他人土地
    願意返還。
  3.門牌149 號房屋係於59年07月間所蓋，先前也有訴訟（經查
    為刑事竊佔案件，被告壬○○於69年間曾經不起訴處分確定
    ），且問過一位劉先生（詳細姓名忘了）有無妨礙亦回答沒
    有。若被告壬○○將不當得利繳清，原告應將土地賣給被告
    壬○○，系爭土地根本不需要綠美化。
  4.答辯聲明：原告之訴駁回。
  (二)被告戊○○○部分：
  1.門牌同上路段171 、173 號（下稱門牌171 、173 號）房屋
    均為被告林唐方愉所有，目前由其及家人共居使用，原告當
    初沒有實際測量就直接要伊繳錢。
  2.被告戊○○○於79年5 月23日購買坐落桃園縣平鎮市○○段
    192 、194 地號（重測前原為雙連坡段180-89、180-90地號
    ）土地及地上建物（下稱原建物），無租地造屋。上開土地
    於62年10月09日登記，原建物於72年09月間完工，依被告戊○○○與其前手之買賣所有權移轉契約書所示，原建物面積
    合計分別為94.1平方公尺、52.1平方公尺，扣除地平面騎樓
    和1 樓之建物面積，可知原建物有部分蓋在系爭162 地號如
    附圖所示B1、C1部分土地上。依司法院大法官會議釋字（下
    稱釋字）第600 號解釋，土地登記內容須正確真實，政府於
    78年06月13日土地登記時將水利地登記在被告戊○○○之原
    建物下，卻未確實登記該地上有此建物，其土地登記取得過
    程違憲，致人民財產權受侵害，政府土地登記無效。
  3.依釋字第291 號解釋，被告戊○○○購買之原建物既已蓋好
    約28年，其已因時效取得政府於87年08月01日贈與原告之系
    爭162 地號如附圖所示B1、C1部分土地之所有權，原告應將
    此部分土地返還被告戊○○○。
  4.門牌171 、173 號建物坐落系爭202 地號如附圖所示B2、C2
    土地部分，係被告戊○○○於82年間增建，因當初該部分水
    溝與被告戊○○○之原建物2 樓平高，後來加蓋超過被告戊○○○之原建物3 尺多，且原告為維護水利之公益需每天巡
    視水渠卻未為之，造成下雨時水溝的水淹出，且若不能增建
    亦應告知被告戊○○○卻不告知，原告不應再請求賠償。
  5.系爭202 地號如附圖B3、C3部分之土地，原為水溝，於88年
    間由原告以黃土、石塊回填改成擋土牆，下雨時雨水滲入被
    告戊○○○之建物致建物結構受損，被告戊○○○不得不以
    水泥填入並加鐵皮屋簷，四面皆無牆壁。原告要求被告戊○○○繳費之單據，金額前後不一，且被告戊○○○使用僅只
    是搭鐵皮屋簷，收費面積卻算至水溝中間，並不合理，原告
    請求被告戊○○○拆屋還地，應先將被告戊○○○當初所支
    付之工程款返還。
  6.原告請求被告戊○○○給付不當得利金額及系爭土地遭占用
    面積、使用概況，均與事實不符，並不正確，原告應重新計
    算。
  7.答辯聲明：原告之訴駁回。
  (三)被告巳○○部分：
  1.訴外人乙○○已經將門牌同上路段175 號（下稱門牌175 號
    ）房屋過戶給被告巳○○，但是房屋沒有權狀，目前由被告
    巳○○之姊占有使用。
  2.當時被告巳○○買賣土地為50平方公尺，但這次鑑界少了，
    變成45.96 平方公尺，一開始即有錯誤，應該釐清鑑界基準
    點。原告現在才要求被告付租金，其依據為何。
  3.答辯聲明：原告之訴駁回。
  (四)被告卯○○（即訴外人辰○○○之子）部分：
  1.門牌同上路段177 號（下稱門牌177 號）房屋目前登記於被
    告卯○○名下，為其及家人共居使用。其餘意見如被告戊○○○所述。
  2.答辯聲明：原告之訴駁回。
  (五)被告辛○○部分：
  1.門牌同上路段179 號（下稱門牌179 號）房屋為被告辛○○
    所有，目前由其及家人共居使用，在該處已住了20多年，原
    告不應向被告辛○○收錢，且原告現做綠美化就要請求被告
    辛○○拆屋，若原告必須等到綠美化完成後才賣，被告辛○○買地也沒有用。
  2.答辯聲明：原告之訴駁回。
  (六)被告寅○○部分：
  1.門牌同上路段181 號（下稱門牌181 號）房屋目前登記為被
    告寅○○所有，現由其及家人共居。
  2.答辯聲明：原告之訴駁回。
  (七)被告庚○○部分：
  1.門牌同上路段183 號（下稱門牌183 號）房屋為被告庚○○
    所有，目前由其及家人共居，希望原告可以把土地賣給被告
    庚○○。
  2.答辯聲明：原告之訴駁回。
  (八)被告己○○部分：
  1.門牌同上路段185 號（下稱門牌185 號）房屋係被告己○○
    所有，現由其及家人共居，希望原告可以把土地賣給被告己○○，否則日後愈來愈複雜，且原告繳費單據，坪數前後不
    一。
  2.答辯聲明：原告之訴駁回。
  (九)被告午○○部分：
  1.門牌同上路段201-1 號（下稱門牌201-1 號）房屋登記被告
    午○○名下，現出租他人使用，占用部分應係屋後有加蓋部
    分，係因後面溝渠有崩壞，鄰近房屋屋後都有構築擋土牆，
    後來又在上面搭建採光罩。
  2.答辯聲明：原告之訴駁回。
三、本院之判斷：
  (一)原告主張：系爭土地為原告所有等語，業據提出土地登記謄
    本3 件在卷可稽（本院卷第9 、97、98頁），足信屬實。原
    告復主張：被告9 人分別占用系爭土地，其中被告壬○○占
    用如附圖所示A1、A2、A3、A4之之範圍；被告戊○○○占用
    如附圖所示B1、B2、B3、C1、C2、C3之範圍；被告巳○○占
    用如附圖所示D1、D2、D3之範圍；被告卯○○占用如附圖所
    示E1、E2、E3之範圍；被告辛○○占用如附圖所示F1、F2、
    F3之範圍；被告寅○○占用如附圖所示G1、G2、G3之範圍；
    被告庚○○占用如附圖所示H1、H2、H3、H4之範圍；被告己○○占用如附圖所示I1、I2、I3、I4之範圍；被告午○○占
    用如附圖所示J1之範圍，前開土地上並各有如附圖及系爭土
    地現況使用圖說一覽表所示之4 層RC造、3 層RC造、RC造、
    1 層鐵皮、鐵皮、空地等地上物之事實，及被告壬○○之屋
    後空地（即附圖編號A3、A4部分）有廢棄鋁窗為圍籬，內存
    放有廢花盆、肥料等物之情形，業經本院會同兩造及平鎮地
    政事務所人員至現場履勘鑑測無誤，製有勘驗筆錄及平鎮地
    政事務所土地複丈成果圖（即附圖）在卷可憑（本院卷第42
    至44頁、第64頁），復有現場照片22張在卷可參（本院卷第
    79至88頁），故亦足信屬實。被告壬○○雖抗辯稱：其屋後
    空地，是因為怕小偷，才用拆下來的欄杆圍起來，該處只有
    放熱水器而已一節，按被告壬○○既自認上開空地為其以欄
    杆圍起來，他人即不得隨意進出，自屬被告壬○○所占有系
    爭土地之範圍，至其就該部分是否為充分使用，則非所問。
    另被告戊○○○空言抗辯稱：原告請求其關於系爭土地遭占
    用面積、使用概況均與事實不符並不正確一節，並未舉證以
    實其說，自難憑採。至被告巳○○抗辯稱：其土地在鑑界後
    面積減少，此次鑑界一開始即有錯誤一節，查系爭土地於98
    年度地籍圖重測，於同年09月15日公告，無人異議而於同年
    10月15日確定，平鎮地政事務所於同年08月27日複丈完畢後
    ，再依重測後確定地籍圖將實地現況繪製土地複丈成果圖（
    即附圖），按土地重測前、後面積變動之原因，或係測量精
    度的提高，或係重測前、後地籍圖比例尺不同，不一而足，
    參以原告所有之系爭162 地號土地在重測後面積亦同時減少
    ，有土地登記謄本為憑（本院卷第9 、97頁），是尚難認被
    告巳○○所有土地重測後面積之變動對於其占用原告所有系
    爭土地之結果有何影響，併此敘明。
  (二)原告主張：被告9 人分別無權占有系爭土地等語，為被告所
    否認，並以前詞置辯。經查：
  1.按「和平繼續占有之土地，依民法第769 條或第770 條之規
    定，得請求登記為所有人者，應於登記期限內，經土地四鄰
    證明，聲請為土地所有權之登記。」，土地法第54條定有明
    文。次按，以所有之意思，20年間和平繼續占有他人未登記
    之不動產者，得請求登記為所有人；以所有之意思，10年間
    和平繼續占有他人未登記之不動產，而其占有之始為善意並
    無過失者，得請求登記為所有人，修正前民法第769 條、第
    770 條亦有明定。據此，民法第769 條、第770 條時效取得
    所有權之規定限於他人未登記之不動產始有適用，土地法第
    54條係指就未登記之土地，因占有而取得所有權之情形。再
    按，占有人於取得時效完成後，如未依土地法第54條聲請為
    所有權登記，亦未於公告期間內提出異議，依同法第60條之
    規定，即喪失其占有之權利，不能請求塗銷他人之所有權登
    記，及確認其所有權存在。又占有人於時效完成後，在未經
    登記為所有權人以前，原所有人如已登記完畢，占有人即不
    能對之主張取得時效（與民法第770 條以占有他人未經登記
    之不動產為要件者不合），亦不得請求塗銷原所有人之所有
    權登記（參照最高法院50年台上字第142 號判例、80年台上
    字第2171號判決意旨）。是被告壬○○另辯稱：依土地法第
    54條規定，其和平占有土地權利一節，既未舉證證明其占有
    系爭土地部分，於地政機關為土地所有權第1 次登記前，曾
    依土地法第54條聲請為所有權登記，或於公告期間內提出異
    議，揆諸上開說明，被告壬○○即不得再對原告前手或原告
    主張時效取得。且如前所述，系爭土地全部登記為原告所有
    ，即非未登記之不動產，參酌上開說明，自無民法第769 條
    、第770 條取得時效規定之適用。是被告戊○○○抗辯稱：
    其已因時效取得系爭162 地號如附圖所示B1、C1部分土地之
    所有權，原告應將此部分土地返還被告戊○○○一節，亦屬
    無據。至被告戊○○○另抗辯稱：其於79年間所買受之原建
    物，有部分蓋在系爭162 地號（即重測前雙連坡段180-163
    地號）如附圖B1、C1部分土地上一節，縱或屬實，然被告戊○○○前手占有該部分土地之原因不一，非必為該部分土地
    所有權人，被告戊○○○既未舉證證明其前手對該部分土地
    已依法取得所有權而為私有，推翻土地登記權利人對該部分
    土地適法有此權利之推定，自難認此項登記程序有所違誤而
    無效；至釋字第600 號解釋係針對內政部於84年07月12日修
    正發布之土地登記規則與87年02月11日修正發布之地籍測量
    實施規則就區分所有建物第1 次測量、登記之規定，認與憲
    法第15條財產權保障等，尚無牴觸，非謂依上開解釋，辦理
    土地所有權登記，即應將土地上有何建物登載於登記簿，是
    本件自無上開解釋之適用，被告戊○○○此部分抗辯亦無足
    採。
  2.被告另抗辯稱：原告不得請求拆除房屋，被告願意購買占用
    之系爭土地等語。經查：
    (1)按修正前之民法第796 條規定：「土地所有人建築房屋逾
      越疆界者，鄰地所有人如知其越界而不即提出異議，不得
      請求移去或變更其建築物。但得請求土地所有人，以相當
      之價額，購買越界部分之土地，如有損害，並得請求賠償
      。」，此規定嗣於98年01月23日經修正公布為：「土地所
      有人建築房屋非因故意或重大過失逾越地界者，鄰地所有
      人如知其越界而不即提出異議，不得請求移去或變更其房
      屋。但土地所有人對於鄰地因此所受之損害，應支付償金
      （第1 項）。前項情形，鄰地所有人得請求土地所有人，
      以相當之價額購買越界部分之土地及因此形成之畸零地，
      其價額由當事人協定定之；不能協定者，得請求法院以判
      決定之（第2 項）。」，又該次民法修正並增定第796 條
      之1 規定：「土地所有人建築房屋逾越地界，鄰地所有人
      請求移去或變更時，法院得斟酌公共利益及當事人利益，
      免為全部或一部之移去或變更。但土地所有人故意逾越地
      界者，不適用之（第1 項）。前條第1 項但書及第2 項規
      定，於前項情形準用之（第2 項）。」（按修正及增訂之
      796 、796-1 條文，均業於98年07月23日施行，且依民法
      物權編施行法第8 條之3 規定，於民法物權編修正施行前
      土地所有人建築房屋逾越地界，鄰地所有人請求移去或變
      更其房屋時，亦適用之）。
    (2)據上，土地所有人建築房屋逾越疆界者，依民法第796 條
      規定，鄰地所有人如知其越界而不即提出異議，固不得請
      求移去或變更其建築物，惟主張鄰地所有人知其越界而不
      即提出異議者，應就此項事實負舉證責任（參照最高法院
      82年度台上字第1799號判決要旨）；而所謂知其越界，須
      鄰地所有人事實上知悉越界建築，方足當之，倘鄰地為法
      人所有者，則須其代表人或管理人知其情事，始能認為已
      知（參照最高法院83年度台上字第605 號判決要旨）。且
      依修正後之第796 條第1 項，土地所有人建築房屋並應限
      於「非因故意或重大過失」而逾越地界者，始有該規定之
      適用。本件被告並未舉證證明原告於被告或其前手在其等
      所有之土地上建築房屋而逾越至原告所有之系爭土地當時
      即事實上知悉有越界建築之情形，是被告辯稱：原告不得
      請求被告拆屋還地一節，尚屬無據。
    (3)再者，增訂之民法第796 條之1 係規定：「土地所有人建
      築房屋逾越地界，鄰地所有人請求移去或變更時，法院得
      斟酌公共利益及當事人利益，免為全部或一部之移去或變
      更。但土地所有人故意逾越地界者，不適用之（第1 項）
      。前條第1 項但書及第2 項規定，於前項情形準用之（第
      2 項）。」。惟查，系爭162 、202 地號土地之地目均為
      「水」，有土地登記謄本在卷可憑（本院卷第97、98頁）
      ，而被告亦不否認：系爭土地原為水溝之情，是可知系爭
      土地屬於水利用地。而被告占用系爭土地所興建之房屋，
      若拆除該部分固可能害及房屋之整體性，惟衡酌水利用地
      之設置目的在於灌溉、排水、蓄水、給水等功能，而水為
      天然資源，其利用、控制及管理等事項，均攸關全民之重
      大利益，此由近來每遇水災即引發一連串之公共安全、衛
      生、經濟等恐慌效應可明，是以綜合考量公共利益及原告
      、被告之利益，本院認為在系爭土地未經相關單位評估明
      確認定日後已無供作水利用地之必要前，自不宜將系爭土
      地任由被告私人價購取得或准其免予拆除房屋。故被告此
      部分抗辯，亦不足憑採。
  3.此外，被告並未舉證證明其占有系爭土地有何合法權源，是
    原告主張：被告係無權占用系爭土地一節，堪予採信。
  4.據上，被告之各項辯解均不足憑採，被告既未舉證證明其各
    自占有原告之系爭土地有何合法權源，是原告主張：被告分
    別無權占用系爭土地一節，堪予採信。從而，原告依據民法
    第767 條之規定，請求被告9 人應分別將系爭土地如附圖所
    示之A1、A2、A3、A4、B1、B2、B3、C1、C2、C3、D1、D2、
    D3、E1、E2、E3、F1、F2、F3、G1、G2、G3、H1、H2、H3、
    H4、I1、I2、I3、I4、J1等地上物拆除、移除，將所占用之
    土地返還原告，為有理由，應予准許。
  (三)按無權占有他人之土地，可能獲得相當於租金之利益為社會
    之通常觀念（最高法院61年台上字第1695號判例參照）。本
    件被告9 人分別無權占有原告所有之系爭土地，為無法律上
    之原因而受利益，原告不能使用土地以獲取利益因此受有損
    害，原告主張依不當得利之法律關係請求被告分別返還相當
    於租金之利益，應屬可取。至被告戊○○○抗辯稱：其使用
    僅只是搭鐵皮屋簷，四面皆無牆壁，收費面積卻算至水溝中
    間，並不合理一節，經查，被告戊○○○之鐵皮屋簷確係存
    在於原告之系爭土地上方，業據本院勘驗現場明確，已如前
    述，按土地所有權，除法令有限制外，於其行使有利益之範
    圍內，及於土地之上下（民法第773 條參照）。是上開鐵皮
    屋簷已妨礙原告對該部分土地之使用，自仍屬無權占有而受
    有相當於租金之利益，亦無礙於原告請求其返還相當於租金
    之利益。再者，依土地法第97條、第105 條規定，租用基地
    建築房屋之租金，以不超過土地及其建築物申報總價額年息
    10 ％ 為限。所謂土地總價額，係以法定地價為準，土地法
    施行法第25條定有明文。而法定地價，依土地法第148 條規
    定，係土地所有人依該法規定所申報之地價。上開計收租金
    限制之規定，非不得據為計算本件相當租金利益之標準。復
    查，系爭162 地號土地之申報地價，於93年為每平方公尺新
    台幣（下同）1,093.6 元，於96年01月為每平方公尺1,461
    元；系爭202 地號土地之申報地價，於93年為每平方公尺
    837.6 元，於96年01月為每平方公尺1,091.2 元；有原告提
    出之地價第二類謄本2 紙為據（本院卷第99、100 頁），是
    原告依據上開金額為其請求相當租金利益之計算基礎，並無
    不可。爰審酌系爭土地位於桃園縣平鎮市○○○道路市郊，
    附近不甚繁榮，有本院勘驗筆錄1 份（本院卷第42至43頁）
    及現場照片22張（同卷第79至88頁）可憑，是依現實社會通
    念，本院認原告主張被告所得相當租金利益以法定地價之10
    ％計算，尚屬過高，應以2 ％為適當。而被告9 人分別占用
    系爭土地面積合計各如附表二所示，依此計算結果，原告請
    求被告壬○○、戊○○○、巳○○、卯○○、辛○○、寅○○、庚○○、己○○、午○○分別給付自提起本件訴訟前5
    年即93年06月24日起至98年06月23日止（按原告於98年06月
    24日具狀向本院提起本件訴訟），相當於租金之不當得利為
    6,355 元、9,055 元、4,415 元、4,196 元、3,860 元、
    3,922 元、4,063 元、4,429 元、416 元，並自98年06月24
    日起至返還土地之日止，按月給付原告120 元、171 元、84
    元、79元、73元、75元、78元、84元、8 元，亦屬有據，應
    予准許（計算式詳如附表二）。
  (四)綜上所述，原告本於民法第767 條、第179 條之規定，請求
    被告9 人應分別將系爭土地上，如附圖所示之A1、A2、A3、
    A4、B1、B2、B3、C1、C2、C3、D1、D2、D3、E1、E2、E3、
    F1、F2、F3、G1、G2、G3、H1、H2、H3、H4、I1、I2、I3、
    I4、J1等地上物拆除、移除，並分別將所占用之土地返還原
    告，及分別給付原告如主文所示相當於租金之不當得利，並
    自98年06月24日起至返還土地之日止，按月給付原告如主文
    所示相當於租金之不當得利金額，均為有理由，應予准許。
    逾此範圍之不當得利請求，則為無理由，應予駁回。
四、本件事證已臻明確，兩造其餘主張及舉證，經核與判決基礎
    不生影響，爰不另一一論述，附此敘明。
參、結論：本件原告之訴為一部有理由，一部無理由，依民事訴
    訟法第385 條第1 項前段、第79條、第85條第1 項但書，判
    決如主文。
中    華    民    國    99    年    3     月    2     日
                        民事第三庭    法  官  周玉
附表一（原告起訴及更正後之聲明）：
┌─┬──────────────────┬───────────────────┐
│項│起訴聲明（以下附圖指起訴狀附圖）    │更正後之聲明                          │
│次│                                    │                                      │
├─┼──────────────────┼───────────────────┤
│1 │被告壬○○應將坐落桃園縣平鎮市雙連坡│被告壬○○應將坐落系爭162 、202 地號土│
│  │段180-163 地號（重測後系爭162 地號）│地上，如附圖所示編號A1面積17.38 平方公│
│  │土地上如附圖所示面積32.7平方公尺（以│尺、編號A2面積4.72平方公尺、編號A3面積│
│  │實測為準）之地上物拆除，並將土地返還│23.6平方公尺、編號A4面積14.63 平方公尺│
│  │原告。                              │之地上物拆除、移除，並將土地返還原告（│
│  │                                    │即主文第1 項前段）。                  │
├─┼──────────────────┼───────────────────┤
│2 │被告壬○○應給付原告23,887元，及自98│被告壬○○應給付原告31,776元，及自98年│
│  │年06月24日起至返還前開占用土地之日止│06月24日起至返還前開占用土地之日止，按│
│  │，按月給付原告398 元。              │月給付原告603 元。                    │
├─┼──────────────────┼───────────────────┤
│3 │被告戊○○○應將坐落桃園縣平鎮市雙連│被告戊○○○應將坐落系爭162 、202 地號│
│  │坡段180-163 地號土地上如附圖所示面積│土地上，如附圖所示編號B1面積13.79 平方│
│  │64.96 平方公尺（以實測為準）之地上物│公尺、編號B2面積6.78平方公尺、編號B3面│
│  │拆除，並將土地返還原告。            │積21.96 平方公尺、編號C1面積13.44 平方│
│  │                                    │公尺、編號C2面積8.03平方公尺、編號C3面│
│  │                                    │積21.16 平方公尺之地上物拆除、移除，並│
│  │                                    │將土地返還原告（即主文第2 項前段）。  │
├─┼──────────────────┼───────────────────┤
│4 │被告戊○○○應給付原告47,453元，及自│被告戊○○○應給付原告45,274元，及自98│
│  │98年06月24日起至返還前開占用土地之日│年06月24日起至返還前開占用土地之日止，│
│  │止，按月給付原告791 元。            │按月給付原告859 元。                  │
├─┼──────────────────┼───────────────────┤
│5 │乙○○（已撤回）應將坐落桃園縣平鎮市│被告巳○○應將坐落系爭162 、202 地號土│
│  │雙連坡段180-163 地號土地上如附圖所示│地上，如附圖所示編號D1面積12.96 平方公│
│  │面積41.8平方公尺（以實測為準）之地上│尺、編號D2面積9.11平方公尺、編號D3面積│
│  │物拆除，並將土地返還原告。          │19.56 平方公尺之地上物拆除、移除，並將│
│  │                                    │土地返還原告（即主文第3 項前段）。    │
├─┼──────────────────┼───────────────────┤
│6 │乙○○（已撤回）應給付原告30,535元，│被告巳○○應給付原告22,077元，及自98年│
│  │及自98年06月24日起至返還前開占用土地│06月24日起至返還前開占用土地之日止，按│
│  │之日止，按月給付原告509 元。        │月給付原告419 元。                    │
├─┼──────────────────┼───────────────────┤
│7 │辰○○○（被告卯○○之母，已歿，嗣已│被告卯○○應將坐落系爭162 、202 地號土│
│  │撤回）應將坐落桃園縣平鎮市○○○段  │地上，如附圖所示編號E1面積12.01 平方公│
│  │180-163 地號土地上如附圖所示面積34.5│尺、編號E2面積9.85平方公尺、編號E3面積│
│  │平方公尺（以實測為準）之地上物拆除，│17.8平方公尺之地上物拆除、移除，並將土│
│  │並將土地返還原告。                  │地返還原告（即主文第4 項前段）。      │
├─┼──────────────────┼───────────────────┤
│8 │辰○○○（被告卯○○之母，已歿，嗣已│被告卯○○應給付原告20,980元，及自98年│
│  │撤回）應給付原告25,202元，及自98年06│06月24日起至返還前開占用土地之日止，按│
│  │月24日起至返還前開占用土地之日止，按│月給付原告397 元。                    │
│  │月給付原告420 元。                  │                                      │
├─┼──────────────────┼───────────────────┤
│9 │被告辛○○應將坐落桃園縣平鎮市雙連坡│被告辛○○應將坐落系爭162 、202 地號土│
│  │段180-163 地號土地上如附圖所示面積  │地上，如附圖所示編號F1面積11.48 平方公│
│  │31.4平方公尺（以實測為準）之地上物拆│尺、編號F2面積9.59平方公尺、編號F3面積│
│  │除，並將土地返還原告。              │15.27 平方公尺之地上物拆除、移除，並將│
│  │                                    │土地返還原告（即主文第5 項前段）。    │
├─┼──────────────────┼───────────────────┤
│10│被告辛○○應給付原告22,938元，及自98│被告辛○○應給付原告19,298元，及自98年│
│  │年06月24日起至返還前開占用土地之日止│06月24日起至返還前開占用土地之日止，按│
│  │，按月給付原告382 元。              │月給付原告366 元。                    │
├─┼──────────────────┼───────────────────┤
│11│丙○○（已撤回）應將坐落桃園縣平鎮市│被告寅○○應將坐落系爭162 、202 地號土│
│  │雙連坡段180-163 地號土地上如附圖所示│地上，如附圖所示編號G1面積13.05 平方公│
│  │面積30平方公尺（以實測為準）之地上物│尺、編號G2面積8.95平方公尺、編號G3面積│
│  │拆除，並將土地返還原告。            │14.48 平方公尺之地上物拆除、移除，並將│
│  │                                    │土地返還原告（即主文第6 項前段）。    │
├─┼──────────────────┼───────────────────┤
│12│丙○○（已撤回）應給付原告21,915元，│被告寅○○應給付原告19,611元，及自98年│
│  │及自98年06月24日起至返還前開占用土地│06月24日起至返還前開占用土地之日止，按│
│  │之日止，按月給付原告365 元。        │月給付原告372 元。                    │
├─┼──────────────────┼───────────────────┤
│13│被告庚○○應將坐落桃園縣平鎮市雙連坡│被告庚○○應將坐落系爭162 、202 地號土│
│  │段180-163 地號土地上如附圖所示面積  │地上，如附圖所示編號H1面積13.41 平方公│
│  │28.2平方公尺（以實測為準）之地上物拆│尺、編號H2面積0.05平方公尺、編號H3面積│
│  │除，並將土地返還原告。              │1.6 平方公尺、編號H4面積22.25 平方公尺│
│  │                                    │之地上物拆除、移除，並將土地返還原告（│
│  │                                    │即主文第7 項前段）。                  │
├─┼──────────────────┼───────────────────┤
│14│被告庚○○應給付原告20,600元，及自98│被告庚○○應給付原告20,317元，及自98  │
│  │年06月24日起至返還前開占用土地之日止│年06月24日起至返還前開占用土地之日止，│
│  │，按月給付原告343 元。              │按月給付原告386 元。                  │
├─┼──────────────────┼───────────────────┤
│15│被告己○○應將坐落桃園縣平鎮市雙連坡│被告己○○應將坐落系爭162 、202 地號土│
│  │段180-163 地號土地上如附圖所示面積38│地上，如附圖所示編號I1面積15.99 平方公│
│  │平方公尺（以實測為準）之地上物拆除，│尺、編號I2面積0.68平方公尺、編號I3面積│
│  │並將土地返還原告。                  │0.44平方公尺、編號I4面積23.54 平方公尺│
│  │                                    │之地上物拆除、移除，並將土地返還原告（│
│  │                                    │即主文第8 項前段）。                  │
├─┼──────────────────┼───────────────────┤
│16│被告己○○應給付原告27,759元，及自98│被告己○○應給付原告22,148元，及自98年│
│  │年06月24日起至返還前開占用土地之日止│06月24日起至返還前開占用土地之日止，按│
│  │，按月給付原告463 元。              │月給付原告420 元。                    │
├─┼──────────────────┼───────────────────┤
│17│被告午○○（「妹」字係贅載，已更正）│被告午○○應將坐落系爭162 地號土地上，│
│  │應將坐落桃園縣平鎮市○○○段180-163 │如附圖所示編號J1面積3.26平方公尺之地上│
│  │地號土地上如附圖所示面積8.7 平方公尺│物拆除、移除，並將土地返還原告（即主文│
│  │（以實測為準）之地上物拆除，並將土地│第9 項前段）。                        │
│  │返還原告。                          │                                      │
├─┼──────────────────┼───────────────────┤
│18│被告午○○（「妹」字係贅載，已更正）│被告午○○應給付原告2,080 元，及自98年│
│  │應給付原告6,355 元，及自98年06月24日│06月24日起至返還前開占用土地之日止，按│
│  │起至返還前開占用土地之日止，按月給付│月給付原告40元。                      │
│  │原告106 元。                        │                                      │
└─┴──────────────────┴───────────────────┘
附表二（各被告占用部分之不當得利）：
┌─┬────┬─────────────────────────────────┐
│編│被告姓名│以各該占用土地之申報地價年息2 ％計算不當得利                      │
│  │        ├──────┬───────┬──────────────────┤
│號│        │占用土地面積│不當得利      │計算式（小數點以下四捨五入）        │
├─┼────┼──────┼───────┼──────────────────┤
│1 │壬○○  │一系爭162 地│自93年06月24日│一系爭162 地號部分：                │
│  │        │  號（A1）部│起至98年06月23│  17.38 ×1093.6×2 ％×2.52＋17.38 │
│  │        │  分：17.38 │日止5 年之不當│  ×1461×2 ％×2.48≒2217（元）    │
│  │        │  平方公尺  │得利總計6,355 │二系爭202地號部分：                 │
│  │        │二系爭202 地│元            │  42.95 ×837.6 ×2 ％×2.52＋42.95 │
│  │        │  號（A2、A3│              │  ×1091.2×2 ％×2.48≒4138 （元） │
│  │        │  、A4）部分│              │三兩者總計：6355（元）              │
│  │        │  ：42.95 平├───────┼──────────────────┤
│  │        │  方公尺    │自98年06月24日│一系爭162 地號部分：                │
│  │        │            │起至返還土地之│  17.38 ×1461×2 ％÷12≒42（元）  │
│  │        │            │日止，按月應付│二系爭202地號部分：                 │
│  │        │            │不當得利120 元│  42.95 ×1091.2×2 ％÷12≒78（元）│
│  │        │            │              │三兩者總計：120（元）               │
├─┼────┼──────┼───────┼──────────────────┤
│2 │戊○○○│一系爭162 地│自93年06月24日│一系爭162 地號部分：                │
│  │        │  號（B1、C1│起至98年06月23│  27.23 ×1093.6×2 ％×2.52＋27.23 │
│  │        │  ）部分：27│日止5 年之不當│  ×1461×2 ％×2.48≒3474（元）    │
│  │        │  .23 平方公│得利總計9,055 │二系爭202地號部分：                 │
│  │        │  尺        │元            │  57.93 ×837.6 ×2 ％×2.52＋57.93 │
│  │        │二系爭202 地│              │  ×1091.2×2 ％×2.48≒5581（元）  │
│  │        │  號（B2、B3│              │三兩者總計：9055（元）              │
│  │        │  、C2、C3）├───────┼──────────────────┤
│  │        │  部分：57.9│自98年06月24日│一系爭162 地號部分：                │
│  │        │  3 平方公尺│起至返還土地之│  27.23 ×1461×2 ％÷12≒66（元）  │
│  │        │            │日止，按月應付│二系爭202地號部分：                 │
│  │        │            │不當得利171 元│  57.93 ×1091.2×2 ％÷12≒105 （元│
│  │        │            │              │  ）                                │
│  │        │            │              │三兩者總計：171（元）               │
├─┼────┼──────┼───────┼──────────────────┤
│3 │巳○○  │一系爭162 地│自93年06月24日│一系爭162 地號部分：                │
│  │        │  號（D1）部│起至98年06月23│  12.96 ×1093.6×2 ％×2.52＋12.96 │
│  │        │  分：12.96 │日止5 年之不當│  ×1461×2 ％×2.48≒1653（元）    │
│  │        │  平方公尺  │得利總計4,415 │二系爭202地號部分：                 │
│  │        │二系爭202 地│元            │  28.67 ×837.6 ×2 ％×2.52＋28.67 │
│  │        │  號（D2、D3│              │  ×1091.2×2 ％×2.48≒2762（元）  │
│  │        │  ）部分：28│              │三兩者總計：4415（元）              │
│  │        │  .67 平方公├───────┼──────────────────┤
│  │        │  尺        │自98年06月24日│一系爭162 地號部分：                │
│  │        │            │起至返還土地之│  12.96 ×1461×2 ％÷12≒32（元）  │
│  │        │            │日止，按月應付│二系爭202地號部分：                 │
│  │        │            │不當得利84元  │  28.67 ×1091.2×2 ％÷12≒52（元）│
│  │        │            │              │三兩者總計：84（元）                │
├─┼────┼──────┼───────┼──────────────────┤
│4 │卯○○  │一系爭162 地│自93年06月24日│一系爭162 地號部分：                │
│  │        │  號（E1）部│起至98年06月23│  12.01 ×1093.6×2 ％×2.52＋12.01 │
│  │        │  分：12.01 │日止5 年之不當│  ×1461×2 ％×2.48≒1532（元）    │
│  │        │  平方公尺  │得利總計4,196 │二系爭202地號部分：                 │
│  │        │二系爭202 地│元            │  27.65 ×837.6 ×2 ％×2.52＋27.65 │
│  │        │  號（E2、E3│              │  ×1091.2×2 ％×2.48≒2664（元）  │
│  │        │  ）部分：27│              │三兩者總計：4196（元）              │
│  │        │  .65 平方公├───────┼──────────────────┤
│  │        │  尺        │自98年06月24日│一系爭162 地號部分：                │
│  │        │            │起至返還土地之│  12.01 ×1461×2 ％÷12≒29（元）  │
│  │        │            │日止，按月應付│二系爭202地號部分：                 │
│  │        │            │不當得利79元  │  27.65 ×1091.2×2 ％÷12≒50（元）│
│  │        │            │              │三兩者總計：79（元）                │
├─┼────┼──────┼───────┼──────────────────┤
│5 │辛○○  │一系爭162 地│自93年06月24日│一系爭162 地號部分：                │
│  │        │  號（F1）部│起至98年06月23│  11.48 ×1093.6×2 ％×2.52＋11.48 │
│  │        │  分：11.48 │日止5 年之不當│  ×1461×2 ％×2.48≒1465（元）    │
│  │        │  平方公尺  │得利總計3,860 │二系爭202地號部分：                 │
│  │        │二系爭202 地│元            │  24.86 ×837.6 ×2 ％×2.52＋24.86 │
│  │        │  號（F2、F3│              │  ×1091.2×2 ％×2.48≒2395（元）  │
│  │        │  ）部分：24│              │三兩者總計：3860（元）              │
│  │        │  .86 平方公├───────┼──────────────────┤
│  │        │  尺        │自98年06月24日│一系爭162 地號部分：                │
│  │        │            │起至返還土地之│  11.48 ×1461×2 ％÷12≒28（元）  │
│  │        │            │日止，按月應付│二系爭202地號部分：                 │
│  │        │            │不當得利73元  │  24.86 ×1091.2×2 ％÷12≒45（元）│
│  │        │            │              │三兩者總計：73（元）                │
├─┼────┼──────┼───────┼──────────────────┤
│6 │寅○○  │一系爭162 地│自93年06月24日│一系爭162 地號部分：                │
│  │        │  號（G1）部│起至98年06月23│  13.05 ×1093.6×2 ％×2.52＋13.05 │
│  │        │  分：13.05 │日止5 年之不當│  ×1461×2 ％×2.48≒1665（元）    │
│  │        │  平方公尺  │得利總計3,922 │二系爭202地號部分：                 │
│  │        │二系爭202 地│元            │  23.43 ×837.6 ×2 ％×2.52＋23.43 │
│  │        │  號（G2、G3│              │  ×1091.2×2 ％×2.48≒2257（元）  │
│  │        │  ）部分：23│              │三兩者總計：3922（元）              │
│  │        │  .43 平方公├───────┼──────────────────┤
│  │        │  尺        │自98年06月24日│一系爭162 地號部分：                │
│  │        │            │起至返還土地之│  13.05 ×1461×2 ％÷12≒32（元）  │
│  │        │            │日止，按月應付│二系爭202地號部分：                 │
│  │        │            │不當得利75 元 │  23.43 ×1091.2×2 ％÷12≒43（元）│
│  │        │            │              │三兩者總計：75（元）                │
├─┼────┼──────┼───────┼──────────────────┤
│7 │庚○○  │一系爭162 地│自93年06月24日│一系爭162 地號部分：                │
│  │        │  號（H1、H3│起至98年06月23│  15.01 ×1093.6×2 ％×2.52＋15.01 │
│  │        │  ）部分：15│日止5 年之不當│  ×1461×2 ％×2.48≒1915（元）    │
│  │        │  .01 平方公│得利總計4,063 │二系爭202地號部分：                 │
│  │        │  尺        │元            │  22.3×837.6 ×2 ％×2.52＋22.3×10│
│  │        │二系爭202 地│              │  91.2×2 ％×2.48≒2148（元）      │
│  │        │  號（H2、H4│              │三兩者總計：4063（元）              │
│  │        │  ）部分：22├───────┼──────────────────┤
│  │        │  .3平方公尺│自98年06月24日│一系爭162 地號部分：                │
│  │        │            │起至返還土地之│  15.01 ×1461×2 ％÷12≒37（元）  │
│  │        │            │日止，按月應付│二系爭202地號部分：                 │
│  │        │            │不當得利78元  │  22.3×1091.2×2 ％÷12≒41（元）  │
│  │        │            │              │三兩者總計：78（元）                │
├─┼────┼──────┼───────┼──────────────────┤
│8 │己○○  │一系爭162 地│自93年06月24日│一系爭162 地號部分：                │
│  │        │  號（I1、I3│起至98年06月23│  16.43 ×1093.6×2 ％×2.52＋16.43 │
│  │        │  ）部分：16│日止5 年之不當│  ×1461×2 ％×2.48≒2096（元）    │
│  │        │  .43 平方公│得利總計4,429 │二系爭202地號部分：                 │
│  │        │  尺        │元            │  24.22 ×837.6 ×2 ％×2.52＋24.22 │
│  │        │二系爭202 地│              │  ×1091.2×2 ％×2.48≒2333（元）  │
│  │        │  號（I2、I4│              │三兩者總計：4429（元）              │
│  │        │  ）部分：24├───────┼──────────────────┤
│  │        │  .22平方公 │自98年06月24日│一系爭162 地號部分：                │
│  │        │  尺        │起至返還土地之│  16.43 ×1461×2 ％÷12≒40（元）  │
│  │        │            │日止，按月應付│二系爭202地號部分：                 │
│  │        │            │不當得利84元  │  24.22 ×1091.2×2 ％÷12≒44（元）│
│  │        │            │              │三兩者總計：84（元）                │
├─┼────┼──────┼───────┼──────────────────┤
│9 │午○○  │系爭162 地號│自93年06月24日│3.26×1093.6×2 ％×2.52＋3.26×1461│
│  │        │（J1）部分：│起至98年06月23│×2 ％×2.48≒416（元）             │
│  │        │3.26平方公尺│日止5 年之不當│                                    │
│  │        │            │得利總計416 元│                                    │
│  │        │            ├───────┼──────────────────┤
│  │        │            │自98年06月24日│3.26 ×1461×2 ％÷12≒8（元）      │
│  │        │            │起至返還土地之│                                    │
│  │        │            │日止，按月應付│                                    │
│  │        │            │不當得利8 元  │                                    │
└─┴────┴──────┴───────┴──────────────────┘
以上正本係照原本作成
如對本判決上訴，須於判決送達後20日內向本院提出上訴狀
中    華    民    國    99    年    3     月    2     日
                                      書記官  楊郁馨

司法院資訊處製作；財團法人民間司法改革基金會備份。
